【裁判字號】    98,交聲,732
【裁判日期】    980519
【裁判案由】    交管條例聲異
【裁判全文】
臺灣板橋地方法院交通事件裁定         98年度交聲字第732號
原處分機關  交通部公路總局臺北區監理所板橋監理站
異  議  人
即受處分人  甲○○
上列異議人即受處分人因違反道路交通管理處罰條例案件，對於
交通部公路總局臺北區監理所板橋監理站於中華民國98年3 月30
日以板監裁字第裁41-AEX727152號所為之處分（原舉發案號：臺
北市政府警察局98年2 月18日北市警交大字第AEX727152 號）聲
明異議，本院裁定如下：
    主  文
異議駁回。
    理  由
一、原處分意旨略以：本件異議人即受處分人甲○○於民國98年
    2 月18日20時50分許，騎乘車牌號碼N82-356 號重型機車，
    行經臺北市○○○路○ 段與同路段86巷、設有燈光管制之交
    岔路口時違規闖紅燈，經員當場發覺後攔停舉發，原處分機
    關乃於98年3 月30日以板監裁字第裁41-AEX727152號違反道
    路交通管理事件裁決書，依道路交通管理處罰條例第53條第
    1 項、第63條，對異議人闖紅燈部分裁處罰鍰新臺幣（下同
    ）1,800 元，並記違規點數3 點等語。
二、異議意旨略以：伊從台大停車場出來，並無點燃引擎，何來
    闖紅燈之禍？伊希望員警能提出證據。另警員態度傲慢，不
    聽當事人解釋，申明有問題歡迎來申訴來告我，而伊其後申
    訴過程也只是向該員警口述，並無實證，那此申訴管道有何
    意義？爰依法聲明異議云云。
三、按汽車（含機器腳踏車）駕駛人，行經有燈光號誌管制之交
    岔路口闖紅燈者，處1,800 元以上5,400 元以下罰鍰；汽車
    駕駛人有第53條情形者，記違規點數3 點，道路交通管理處
    罰條例第53條第1 項、第63條第1 項第3 款定有明文。
四、異議人即受處分人雖否認有闖紅燈之違規行為，並以前詞置
    辯，然查：
    (一)異議人於本院98年5 月11日訊問時，先係自稱：我沒有說
      我是用牽的，我只是坐在機車上用腳滑動車子出來，我是
      從台大停車場出來後，因為我是停在地下室所以一開始我
      有啟動引擎把車騎出來，但是到了路面時我就馬上熄火用
      腳滑行車子，我是利用車子從地下室上來的剩餘動力加上
      我用腳滑，先通過人行道，然後到達路面，之後我先逆向
      沿著路面滑到紅綠燈口，『我滑過新生南路口時，我的方
      向雖然是紅燈，但因為我的引擎沒有點燃，所以這不叫闖
      紅燈』等語（本院卷第29頁），嗣證人乙○○證稱：伊看
      到異議人的車子通過路口時，依照伊的判斷應該是有5 、
      60公里等語（本院卷第31頁），異議人仍稱：「我的腳一
      直在地面上，我不知道剛才證人是看到什麼。證人剛才說
      我的時速有5 、60公里，顯然與事實不符」「（新生南路
      路面有一段距離，你在通過該路口時，始終坐在車上，用
      腳滑行通過路口嗎？）對。但該路口距離很短，應該不到
      30公尺」等語（本院卷第31頁），可見其此時仍係辯稱：
      伊騎車從台大地下停車場到平面後，立即關掉引擎，用剩
      餘動力滑過人行道到達路面後，即坐在椅墊上以腳滑動機
      車穿過新生南路口。然而，迨本院訊問異議人：「你『平
      常時』從停車場出來，機車滑行人行道到86巷口時，如果
      東西向是紅燈（新生南路往羅斯福路方向是綠燈），你會
      不會通過路口？」，其先答稱：「我會停下來，等東西向
      變成綠燈再過去」，本院再問：「這時候你會點燃引擎通
      過該路口嗎？」，其則答稱：「會」，本院追問：「照證
      人剛才所說，你逆向行駛到86巷口，當時東西向號誌是綠
      燈，如果依照你原本的習慣，你應該這時候就點燃引擎通
      過路口，為何該日趕時間反而用滑行方式通過路口？」，
      其則陳稱：「逆向那段時間，我沒有點燃引擎，所以不是
      行駛，但到了路口我就有點燃引擎。我是在第15頁平面圖
      以紅筆標示星號的地點就點燃引擎」（本院卷第31頁反面
      ），顯與其先前所述不合，故其所言究竟何者可信，抑或
      均不可信，容待斟酌。
    (二)證人即本件執行取締勤務當場舉發之員警乙○○到庭具結
      證稱：當時我自己騎機車是從新生南路3 段要往羅斯福路
      方向行駛，我發現對向台大停車場那邊有臺機車騎出來，
      要左轉新生南路，因為他是逆向，引起我的注意，後來因
      為新生南路86巷口我的行車號誌是紅燈，我就停在該路口
      ，就突然有一部機車從我旁邊的車道衝出來，就是我剛才
      看到那台機車，因為當時東西向是綠燈，往來人車很多，
      我一發現該危險舉動，就亮起我的警示燈，追在當事人後
      面，於新生南路3 段98巷口時，將該違規行為人攔下。異
      議人逆向的部分我沒有看到，因為當時旁邊有公車擋住我
      的視線，但他斜著穿越新生南路的過程我有看到，他當時
      腳沒有在地上，且車速還蠻快的等語（本院卷第30頁），
      並提出現場圖及照片15張為證（本院卷第38至53頁）。此
      證人所述雖與異議人前揭所辯明顯歧異，惟其與異議人素
      不相識，亦無嫌怨糾紛，業據該2 人陳述一致，復已具結
      擔保所言屬實，衡情應無甘冒被訴偽證重罪（有期徒刑7
      年以下）之風險而刻意陷害異議人之理，是其前揭證詞當
      具相當之證據力。
    (三)異議人雖另陳明：希望員警能提出證據云云，惟按交通警
      察掣單舉發違反道路交通管理處罰條例所列之違規事實，
      本質上為行政處分，係公務員基於職務上之公權力，依法
      就特定之具體事件所為之具公法上效果之單方面行政行為
      ，如無形式上顯然之瑕疵可指，基於公務員為公法上行為
      具有公信力之原則，該行政行為當可被推定為真正，其據
      以依法處分之事實認定亦為正確無誤，此與民事訴訟法第
      355 條第2 項規定「文書依其程式及意旨得認作公文書，
      推定其為真正」之情形相同。本此公信原則，立法者乃賦
      予行政機關制定違反道路交通事件統一裁罰基準及處理細
      則，使執行勤務員警得當機處分，以達其維護交通秩序、
      安全之行政目的。反之，若謂公務員一切行政行為均需預
      留證據以證其實，則國家行政勢必窒礙難行，準此，刑事
      訴訟法就犯罪證據所列有關之規定與屬於行政秩序罰之交
      通違規裁罰本質不合之部分，自不在準用之列。從而，交
      通違規行政爭訟之舉證責任原理，應非如刑事案件中，必
      須超越任何合理懷疑，始可為有罪判決之嚴格程度，而係
      應與民事訴訟之舉證責任原理相類似，亦即基本上應就行
      政機關與人民所各自主張有利於己之事實，分配其應盡之
      舉證責任，而非逕予準用刑事訴訟上之「無罪推定」原則
      ，此觀諸行政訴訟法第136 條規定行政訴訟程序準用民事
      訴訟法第277 條舉證責任分配原則之立法意旨亦明。另按
      法院受理交通事件，準用刑事訴訟法之規定；其處理辦法
      ，由司法院會同行政院定之，道路交通管理處罰條例第89
      條定有明文。又聲明異議案件之處理，除準用刑事訴訟法
      有關規定外，依道路交通案件處理辦法之規定處理之；交
      通法庭就聲明異議之案件，必要時，得訊問受處分人及其
      他關係人，並得傳喚證人，命行鑑定，實施勘驗，亦為該
      辦法第4 條第2 項及第16條所明定。又員警舉發交通違規
      案件，並不以舉發照片為唯一證明方法（道路交通管理處
      罰條例第7 條、第7 條之1 、第7 條之2 規定參照）。是
      依現行法律規定，法院處理交通事件，並不限於科學儀器
      所採證據，惟仍須就事件所涉相關證據資料，包括供述及
      非供述證據，依據證據法則，憑以認定行為人交通違規行
      為之有無。此乃因交通違規事件之特性，行為態樣甚夥，
      復多有瞬間即逝行為，實在無法於有交通違規同時，全部
      得以即時利用科學儀器，取得證據資料；即使屬於方便以
      科學儀器採證之交通違規行為，普遍採用，不但所費不貲
      ，也有實際困難。若舉發員警係親眼見聞違規經過，並以
      證人身分具結後在法院證述，仍不失為認定交通違規事實
      有無之證據方法。況警員舉發交通違規，係依道路交通管
      理處罰條例授權所為之職權行使。而汽機車駕駛人闖紅燈
      、違規迴轉等違規行為之取締，揆其行為本質，多係發生
      於瞬間，通常多委由當場執行取締違規公務員之認識及判
      斷，且必須為立即之取締作為，此為達成維持交通秩序目
      的所必要。且依道路交通管理處罰條例之規定，此種立即
      性之舉發違規，多依警員之認知判斷已足，並無必須另有
      其他積極佐證：如其他目擊證人或必須拍攝照片等，始構
      成處分要件之規定。此係因執行職務之公務員，通常多具
      有一定之考選資格與專業訓練，且其執法之對象係不特定
      之大眾，故其立場經立法機關推定，應具有客觀、公正與
      公平之特質，而無故意偏頗之虞。本案依據證人乙○○前
      揭證述內容，可知其係於發現異議人騎乘機車闖紅燈後，
      旋即騎車追趕，追至臺北市○○○路○ 段98巷口始將異議
      人攔下，衡諸常情，實難期待其於追趕異議人同時，尚有
      餘力蒐集證據，且其自96年7 月9 日分發後即任職大安分
      局警員，每日均有交通取締勤務，服勤經驗應甚豐富，而
      無誤認或誤判之可能，復無其他足以懷疑其所言不實之顯
      然瑕疵，當以其所言為準。異議人前揭空言所辯，不足採
      信。至於異議人雖另陳稱：警員態度傲慢，不聽當事人解
      釋，申明有問題歡迎來申訴來告我，而伊其後申訴過程也
      只是向該員警口述，並無實證，那此申訴管道有何意義云
      云，但證人乙○○於本院訊問時已明確否認其取締當時有
      態度傲慢的情形，則異議人前揭指稱是否屬實，尚有疑問
      ，且縱算取締員警於取締當時確實態度傲慢，亦僅為取締
      行為失當，與本案被告有無闖紅燈之違規行為無涉，而不
      足以推翻本院前揭認定，併此說明。
五、綜上所述，異議人於前開時、地騎乘重型機車行經設有燈光
    號誌管制之交岔路口闖紅燈之違規事實，已堪認定。原處分
    機關據以援引上揭規定裁處罰鍰1,800 元並記違規點數3 點
    ，於法尚無不合，應予維持。本件異議為無理由，應予駁回
    。
據上論斷，應依道路交通案件處理辦法第19條，裁定如主文。
中    華    民    國    98    年    5     月    19    日
                  交通法庭  法  官  楊明佳
以上正本證明與原本無異
如不服本裁定應於送達後5日內向本院提出抗告狀
                            書記官  林金良
中    華    民    國    98    年    5     月    19    日


司法院資訊處製作；財團法人民間司法改革基金會備份。
